【裁判字號】    99,訴,120
【裁判日期】    990826
【裁判案由】    違反槍砲彈藥刀械管制條例等
【裁判全文】
臺灣花蓮地方法院刑事判決               99年度訴字第120號
公  訴  人  臺灣花蓮地方法院檢察署檢察官
被      告  乙○○
指定辯護人  林政雄律師
上列被告因違反槍砲彈藥刀械管制條例等案件，經檢察官提起公
訴（99年度偵字第482號），本院判決如下：
    主  文
乙○○未經許可，持有可發射金屬具有殺傷力之土造長槍，處有
期徒刑貳年，併科罰金新臺幣伍萬元，罰金如易服勞役，以新臺
幣壹仟元折算壹日。緩刑參年。扣案之土造長槍壹枝（槍枝管制
編號0000000000號）、火藥塑膠瓶貳瓶及火藥玻璃瓶參瓶均沒收
。
被訴違反野生動物保育法部分無罪。
    事  實
一、乙○○於民國98年 7月中旬某日，在花蓮縣富里鄉六十石山
    附近某廢棄工寮，拾獲可發射金屬彈丸，具有殺傷力之土造
    長槍1枝（槍枝管制編號0000000000 號）、彈藥之主要組成
    零件火藥塑膠瓶2瓶及火藥玻璃瓶3瓶，而非法持有之。嗣於
    99年1月10日凌晨2時10分許，駕駛車號GW-5259 號自用小客
    車行經花蓮縣富里鄉阿眉溪橋北上車道時，為警攔檢，並在
    其車上扣得上開土造長槍1枝、火藥塑膠瓶2瓶、火藥玻璃瓶
    3 瓶、鉛彈233發、底火68枚、棉花1個、鋼線1 條及臺灣獼
    猴屍體1頭而查獲。
二、案經花蓮縣警察局玉里分局報告臺灣花蓮地方法院檢察署檢
    察官偵查起訴。
    理  由
甲、有罪部分：
一、上開犯罪事實，迭據被告乙○○於警詢及偵審中均坦承不諱
    ，並有土造長槍1枝、火藥塑膠瓶2瓶及火藥玻璃瓶3 瓶扣案
    足憑。又扣案之土造長槍（槍枝管制編號0000000000號）係
    土造長槍，由具擊發機構之木質槍身及土造金屬槍管組合而
    成，以打擊底火（藥）引爆槍管內火藥為發射動力，擊發功
    能正常，可供發射彈丸使用，認具殺傷力；送鑑鉛彈1 包，
    認均係金屬彈丸；另扣案之火藥取樣1 公克送鑑，認係煙火
    類火藥等情，有內政部警政署刑事警察局99年3月2日刑鑑字
    第099001 0238號、99年2月16日刑鑑字第0990010459號鑑定
    書各1份在卷可參。而火藥業經內政部於86年11月24 日以台
    內警字第8670683 號函公告為彈藥主要組成零件。是被告
    自白與事實相符，應堪採信。本件事證明確，被告犯行堪予
    認定。
二、核被告所為，係犯槍砲彈藥刀械管制條例第8條第4項之未經
    許可持有可發射金屬具有殺傷力之土造長槍罪及同條例第13
    條第4 項未經許可持有彈藥之主要組成零件罪。被告以一行
    為同時觸犯上開二罪名，為想像競合犯，應從一重之未經許
    可持有可發射金屬具有殺傷力之土造長槍罪處斷。檢察官雖
    漏未論及被告未經許可持有火藥部分，然因此部分與已起訴
    有罪之未經許可持有可發射金屬具有殺傷力之土造長槍部分
    有裁判上一罪關係，本院自應併予審究，附此敘明。又被告
    未經許可持有上開土造長槍及火藥，行為可議，然其一時思
    慮欠周，而持有該槍枝及火藥，其持有之期間不長，亦查無
    其持槍欲供犯罪之用，危害社會治安程度並非重大，本院認
    如量以最低度之法定本刑3 年以上有期徒刑，尚嫌過重，在
    客觀上足以引起一般同情，顯可憫恕，爰依刑法第59條之規
    定酌減其刑。爰審酌被告任意持有具殺傷力之長槍、火藥，
    對社會具有潛在危險性，惟念被告尚無將之為不法使用，暨
    其素行、持槍動機、目的，及犯罪後坦承犯行，態度良好等
    一切情狀，量處如主文所示之刑，並就罰金部分諭知易服勞
    役之折算標準，以示懲儆。再查被告於83年間，因故意犯竊
    盜罪，經本院判處有期徒刑3月，於83年10月13 日執行完畢
    ，5 年內未曾因故意犯罪受有期徒刑以上刑之宣告，此有臺
    灣高等法院被告前案紀錄表在卷可參，其因一時思慮欠周致
    觸犯刑章，犯後坦承犯行，已知悔改，其經此偵審科刑之教
    訓後，當知所警惕，信無再犯之虞，本院認前開對被告所宣
    告之刑，以暫不執行為適當，爰宣告緩刑3 年，以勵自新。
    扣案之土造長槍1支（槍枝管制編號0000000000 ）、火藥塑
    膠瓶2瓶及火藥玻璃瓶3瓶，均屬違禁物，應依刑法第38條第
    1項第1款之規定宣告沒收。至扣案之鉛彈、底火、棉花等物
    ，均非違禁物，且非供被告犯罪所用之物，自毋庸宣告沒收
    。
乙、無罪部分：
一、公訴意旨另以：被告於99年1月9日18時許，駕駛車號GW-525
    9 號自用小客車，並持上開土造長槍至花蓮縣富里鄉六十石
    山山區獵捕野生動物，其應知深夜時分在深山地區時有保育
    類野生動物出沒之跡象，且於黑夜中有獵殺保育類野生動物
    之可能，竟未經主管機關之許可，基於獵捕保育類野生動物
    之不確定故意，於同日晚上11時許，持上開土造長槍射殺保
    育類野生動物臺灣獼猴1頭，嗣於99年1月10日凌晨 2時10分
    許，在花蓮縣富里鄉阿眉溪橋北上車道，為警攔檢，除查獲
    上開土造長槍等物外，並查獲台灣彌猴屍體 1頭，因認被告
    涉犯野生動物保育法第41條第1項第1款、第3 款之罪嫌云云
    。
二、按犯罪事實應依證據認定之，無證據不得認定其犯罪事實；
    不能證明被告犯罪者，應諭知被告無罪之判決，刑事訴訟法
    第154條第2項、第301條第1項分別定有明文。又事實之認定
    ，應憑證據，如未能發現相當證據，或證據不足以證明，自
    不能以推測或擬制之方法，為裁判基礎（最高法院40年台上
    字第86號判例參照）。再者，認定不利於被告之事實，須依
    積極證據，苟積極證據不足為不利於被告事實認定時，即應
    為有利於被告之認定，更不必有何有利之證據（最高法院30
    年上字第816 號判例可參）；而所謂「積極證據足以為不利
    被告事實之認定」係指據為訴訟上證明之全盤證據資料，在
    客觀上已達於通常一般之人均不致於有所懷疑，而得確信被
    告確曾犯罪之程度，若未達到此一程度，而有合理懷疑之存
    在時，即無從為有罪之認定（最高法院著有76年台上字第49
    86號判例足佐）。
三、本件公訴人認為被告涉有上開違反野生動物保育法罪嫌，係
    以被告於警詢及偵查中之供述、花蓮縣警察局玉里分局扣押
    筆錄暨扣押物品目錄表、屏東科技大學研究發展處附設野生
    動物保育服務中心物種鑑定表各 1份及查獲照片12張為其依
    據。訊據被告堅決否認有上開犯行，辯稱：其並未持長槍射
    殺獼猴等語。經查：
    (一)被告於警詢及偵查中均供稱：其並未持長槍射殺臺灣獼猴
      ，其於99年1月9日上午11時許，打算從六十石山下山時，
      在護欄旁看到獼猴，獼猴當時被鋼線綁住，其幫牠解開鋼
      線線後發現牠已死亡等語，是其並未曾供述以長槍獵殺獼
      猴。
    (二)又證人即查獲警員甲○○於本院審理時證稱：查獲當時在
      被告車上發現裝有獼猴之袋子，當時獼猴已死亡，其發現
      獼猴左右兩側均有圓孔，應是槍傷，與被告所述鋼繩不符
      ，其因在被告車上查獲槍枝，獼猴外觀又有圓孔，故判斷
      獼猴係受有槍傷，而其之前受訓時有看過土製獵槍打到動
      物，動物身上會有很多圓孔，本案獼猴身上槍傷符合其之
      前所見到土製獵槍所產生之槍傷，但其並未比對扣案鉛彈
      是否符合獼猴身上的槍傷，其當初檢視獼猴時，並未發現
      獼猴身上有鋼線綁過的痕跡，其當時合理懷疑是槍傷，但
      無法確定是否為查獲槍枝所擊發的，本案查獲槍枝時，槍
      枝已經冷掉了等語。而經本院當庭勘驗扣案之台灣獼猴屍
      體，獼猴身上之傷口係呈橢圓形，傷口最寬處長約1 公分
      、較窄處長約0.6 公分，並發現獼猴胸前經過腋下至背後
      有1條黑色痕跡；另勘驗扣案之鉛彈1包，鉛彈係呈近似圓
      形，直徑約0.6公分等情（見本院99年6月3日審判筆錄第7
      頁及同年8月12日審判筆錄第3頁），並有勘驗時所拍攝之
      照片4 張在卷可參。既然扣案之台灣獼猴身上之傷口形狀
      及傷口之長寬，均與扣案之鉛彈不符，自難認定該傷口係
      遭被告以扣案之長槍擊發扣案之鉛彈所造成。況警方查獲
      本案時，確實在被告車上扣得鋼線，此有鋼線1 條扣案可
      稽，而在獼猴屍體上亦發現其胸前經過背後有1 條黑色痕
      跡，在在證明被告於警詢及偵查中所述其發現獼猴時，獼
      猴身上被鋼線綁住等語，確係屬實。
    (三)再卷附之花蓮縣警察局玉里分局扣押筆錄暨扣押物品目錄
      表、屏東科技大學研究發展處附設野生動物保育服務中心
      物種鑑定表各1份及查獲照片12 張，均僅能證明警方在被
      告車上發現已死亡之保育類野生動物台灣彌猴屍體，並不
      能證明該台灣彌猴係遭被告所獵殺。
    (四)綜上所述，本案依檢察官所舉之證據及本院調查證據之結
      果，均無法確認被告涉有檢察官所指違反野生動物保育法
      之犯行，揆諸首揭法條及判例意旨，爰就此部分為被告無
      罪之諭知。
據上論斷，應依刑事訴訟法第299條第1項前段、第301 條第1項，
槍砲彈藥刀械管制條例第8條第4項、第13條第4項，刑法第11 條
前段、第55條、第59條、第42條第 3項、第74條第1項第2款、第
38條第1項第1款，判決如主文。
本案經檢察官吳宇青到庭執行職務。
中    華    民    國    99    年    8     月    26    日
            刑事第三庭  審判長  法  官  李世華
                                法  官  許乃文
                                法  官  湯國杰
以上正本證明與原本無異。
如不服本判決應於收受送達後10日內向本院提出上訴書狀，並應
敘述具體理由。其未敘述上訴理由者，應於上訴期間屆滿後20日
內向本院補提理由書(均須按他造當事人之人數附繕本)「切勿逕
送上級法院」。
中    華    民    國    99    年    8     月    26    日
                                書記官
附錄本判決論罪之法律條文：
槍砲彈藥刀械管制條例第8條：
未經許可，持有、寄藏或意圖販賣而陳列第1項所列槍枝者，處3
年以上10年以下有期徒刑，併科新臺幣700萬元以下罰金。
槍砲彈藥刀械管制條例第13條：
未經許可，持有、寄藏或意圖販賣而陳列第1所列零件者，處6月
以上5年以下有期徒刑，併科新台幣300萬元以下罰金。

司法院資訊處製作；財團法人民間司法改革基金會備份。
